臺灣臺南地方法院刑事判決　　　　　　　95年度訴字第1438號
公　訴　人　臺灣臺南地方法院檢察署檢察官
被　　　告　乙○○
　　　　　　　　　　現於另案臺灣臺南監獄臺南分監執行中
上列被告因違反毒品危害防制案件，經檢察官提起公訴（95 年
度毒偵字第2205號）及移送併辦（台灣板橋地方法院檢察署95
年度毒偵字第6798號、95年度毒偵字第6727號，台灣台南地方法
院檢察署95年度毒偵字第3187號），被告於本院準備程序進行中
，就被訴事實為有罪之陳述，經本院裁定進行簡式審判程序，判
決如下：
    主  文
葉建弘施用第一級毒品，累犯，處有期徒刑貳年肆月。海洛因淨
重壹點零陸公克沒收銷燬之；分裝袋壹只、分裝杓壹支均沒收。
又施用第二級毒品，累犯，處有期徒刑壹年。安非他命淨重貳點
捌公克沒收銷燬之。應執行有期徒刑參年，海洛因淨重壹點零陸
公克、安非他命淨重貳點捌公克沒收銷燬之；分裝袋壹只、分裝
杓壹支均沒收。
    事  實
一、乙○○（一）前於民國88年間，因施用毒品案件，經送觀察
    、勒戒後，認無繼續施用毒品之傾向，業經台灣板橋地方法
    院檢察署88年度偵字第14847號、88年度毒偵字第534號為不
    起訴處分確定。（二）復因二犯施用毒品案件，經臺灣臺南
    地方法院檢察署送觀察勒戒後，因有繼續施用毒品之傾向，
    以89年度毒偵字第2096號、89年度毒偵緝字第451號聲請強
    制戒治，起訴部分經臺灣臺南地方法院89年度訴字第1145
    號判處有期徒刑二年二月確定，強制戒治部份，經臺灣臺南
    地方法院檢察署執行強制戒治後，於90年2月14日停止戒治
    ，所餘戒治期間交付保護管束。（三）惟因其於停止戒治之
    保護管束期間內，再犯施用毒品案件，經撤銷前開保護管束
    ，令入戒治處所強制戒治，嗣於91年12月24日執行強制戒治
    完畢。另由台灣宜蘭地方法院檢察署90年度毒偵字第1199
    號提起公訴，於91年8月12日經台灣宜蘭地方法院91年度訴
    緝字第11號刑事判決，就其施用第一級毒品、第二級毒品犯
    行，分別判處罪刑十月、有期徒刑七月確定，並定應執行刑
    有期徒刑一年四月確定。前開（二）、（三）所處有期徒刑
    接續執行，嗣於94年7月1日，因縮短刑期假釋出監，95年5
    月15日假釋縮刑期滿。
二、詎乙○○仍不知悔改，於強制戒治執行完畢及假釋縮刑期滿
    後5年內，復基於反覆施用第一級毒品海洛因及第二級毒品
    安非他命之犯意，於（一）95年8月1日上午於台北縣土城市
    ○○路○段24巷8號5樓住處，以海洛因摻入生理食鹽水後，
    再以針筒注射手臂之方式施用海洛因，經警於95年8月1日下
    午2時20分許，持搜索票搜索葉建弘前揭處所，並扣得其同
    居人丙○○所有海洛因（毛重2.76公克、淨重1.06公克）、
    海洛因殘渣袋15包、電子磅秤1台、夾鏈袋20個，及藍慶瑜
    所有安非他命（毛重3.9公克、淨重2.8公克）、電子磅秤1
    台、安非他命吸食器1個及分裝夾鏈袋50個；（二）又於同
    年8月3日採集尿液時間回溯48小時至96小時內之某時，分別
    在其台北縣土城市之前揭住處及不詳處所，以分裝杓將海洛
    因毒品摻入礦泉水後以針筒注射手臂血管之方式施用海洛因
    及以不詳方式施用安非他命，經警持搜索票搜索葉建弘前揭
    住處，扣得海洛因毒品殘渣袋一個、分裝勺一支，同居人藍
    慶瑜、丙○○所有使用過之注射針筒1支、海洛因毒品殘渣
    袋1 個；（三）再於95年8月9日採集尿液時間回溯48小時至
    96小時之某時，於其台北縣土城市之前揭住處施用第一級毒
    品海洛因，因另案通緝於同年8月9日為警緝獲後，經其同意
    採集尿液送驗之結果呈嗎啡陽性反應，始悉上情。
三、案經台北縣政府警察局土城分局報告臺灣板橋地方法院檢察
    署呈請臺灣高等法院檢察署令轉臺灣臺南地方法院檢察署檢
    察官偵查起訴暨台北縣政府警察局移送台灣板橋地方法院檢
    察署、台北市政府警察局松山分局報告台灣板橋地方法院檢
    察署呈請臺灣高等法院檢察署令轉臺灣臺南地方法院檢察署
    聲請併案辦理。
    理  由
一、訊據被告乙○○固不否認於95年8月1日有施用第一級毒品海
    洛因之事實，且被告經警採集尿液（尿液檢體編號為950801
    號）送台灣檢驗科技股份有限公司以酵素免疫分析法ＥＩＡ
    篩檢及氣相層析質譜儀ＧＣ／ＭＳ檢驗結果，確呈鴉片類陽
    性反應，有臺北縣警察局刑警大隊送驗尿液年籍對照表1紙
    、台灣檢驗科技股份有限公司於95年8月14日出具之檢驗報
    告一紙附卷可參，堪信為真實。被告雖否認95年8月3日回溯
    24 小時至96小時有施用第一級毒品海洛因及第二級毒品安
    非他命，及95年8月9日回溯48小時至96小時有施用第一級毒
    品海洛因之事實，然於95年8月3日經被告同意採尿（尿液檢
    體編號為0000000000-0號）後送台灣檢驗科技股份有限公司
    以酵素免疫分析法ＥＩＡ篩檢及氣相層析質譜儀ＧＣ／ＭＳ
    檢驗結果，確呈安非他命類及鴉片類陽性反應，有臺北縣政
    府警察局土城分局偵辦毒品案尿液編號及姓名對照表1紙、
    台灣檢驗科技股份有限公司於95年8月23日出具之檢驗報告1
    紙在卷可稽，及被告於95年8月9日經警查獲後，經其同意採
    集尿液（尿液檢體編號為006791號）後送台灣尖端先進生技
    醫藥股份有限公司以酵素免疫分析法ＥＩＡ篩檢及氣相層析
    質譜儀ＧＣ／ＭＳ檢驗結果，確呈鴉片類及嗎啡等陽性反應
    ，有臺北市政府警察局偵辦毒品案件尿液檢體委驗單一紙、
    台灣尖端先進生技醫藥股份有限公司於95年8月23日出具之
    檢驗報告一紙附卷可參，足認被告於95年8月3日回溯24小時
    至96小時之某時，確有施用第一級毒品海洛因及第二級毒品
    安非他命，及95年8月9日回溯48小時至96小時之某時，有施
    用第一級毒品海洛因之事實。被告雖否認其於95年8月3日後
    再有施用毒品行為，惟其於95年8月1日所採尿液，經檢驗結
    果，僅呈鴉片類陽性反應，而95年8月3日所採尿液卻呈安非
    他命類及鴉片類陽性反應，二者尿液檢驗結果種類不同確有
    不同，顯非同次吸食所致，可認被告於95年8月1日迄95年8
    月3日間另有施用第一、二級毒品行為，被告辯稱伊僅於95
    年8月1日施用一次云云，顯屬卸責之詞，難以採信。再查，
    被告前因施用毒品案件，經臺灣臺南地方法院檢察署起訴、
    本院裁定送強制戒治及依法追訴處罰，於91年12月24日強制
    戒治執行完畢後，91年9月25日接續執行有期徒刑，於95年5
    月15日執行完畢，被告於五年內再犯本件施用第一級、第二
    級毒品罪，依毒品危害防制條例第23 條第2項規定，應逕予
    論罪科刑。
三、按海洛因及安非他命分別為第一級、第二級毒品，毒品危害
    防制條例第二條第二項第一、二款定有明文。核被告所為係
    犯毒品危害防制條例第十條第一項之施用第一級毒品罪及同
    法第二項之施用第二級毒品罪。其因施用而持有第一級、第
    二級毒品之低度行為，均為施用第一級毒品及施用第二級毒
    品之高度行為所吸收。按我國修正刑法於94年2月2日修正公
    布，已刪除刑法第56條關於「連續犯」之規定，且自95年7
    月1起生效施行。按刑事法若干犯罪行為態樣，本質上原具
    有反覆、延續實行之特徵，立法時既予特別歸類，定為犯罪
    構成要件之行為要素，則行為人基於反覆實施同種類行為之
    犯意，在密切接近之一定時、地持續實行之複次行為，倘依
    社會通念，於客觀上認為符合一個反覆、延續性之行為觀念
    者，於刑法評價上，即應僅成立一罪。學理上所稱「集合犯
    」之職業性、營業性或收集性等具有重複特質之犯罪均屬之
    ，例如經營、從事業務、收集、販賣、製造、散布等行為概
    念者是。本案被告有多次施用毒品之前科，經觀察、勒戒、
    強制戒治及徒刑之執行，仍無法戒除，於95年7月31日另案
    具保出所後，隨即於翌日即8月1日施用海洛因，足見其對毒
    品海洛因已具有成癮性及濫用性，及高度之習慣性，因其心
    理上已強烈依賴毒品解癮，其反覆施用毒品係基於單一犯意
    決定，且於95年8月1日至9日期間於其土城市之住所多次施
    用海洛因，就該行為本身觀之，時間及空間具密接性，顯然
    具有反覆性及延續性之特徵，依社會之一般觀念及法律之目
    的下，其多次施用毒品海洛因之行為解釋為集合犯，應視為
    一個犯罪行為，而論以「包括之一罪」。查被告前因施用第
    一級毒品、第二級毒品案件，分別於89年間經本院判處有期
    徒刑2年2月確定，及91年間宜蘭地方法院分別判處有期徒刑
    10月、7月，應執行有期徒刑1年4月確定，於95年5月15日縮
    短刑期執行完畢，有台灣高等法院被告前案紀錄表在卷可參
    ，其於有期徒刑執行完畢後，5年內故意再犯有期徒刑以上
    之本案二罪，均為累犯，皆依法加重其刑。爰審酌被告前曾
    因施用毒品送強制戒治等處分執行完畢後，猶不思戒絕毒癮
    、革除惡習，顯未能深切悔改並記取教訓，惟念及其施用毒
    品之犯行，在本質上乃屬自我戕害身心健康之行為，且被告
    並未因此而有破壞社會秩序或侵害他人權益之情形，以及被
    告犯後坦承部分犯行，態度尚佳等一切情狀，就其所犯二罪
    分別量處如主文所示之刑，並定其應執行刑。按查獲之第一
    、二級毒品，不問屬於犯人與否，沒收銷燬之，毒品危害防
    制條例第十八條第一項前段定有明文。警方查獲之第一級毒
    品海洛因（毛重2.76公克、淨重1.06公克）、第二級毒品安
    非他命（毛重3.9公克、淨重2.8公克）分別為第一級毒品及
    第二級毒品，無論屬於犯人與否，均應依前揭規定沒收銷燬
    之。另按供犯罪所用之物或供犯罪預備之物，除有特別規定
    外，以屬於犯罪行為人為限，始得沒收，刑法第三十八條第
    一項第二款、第三項定有明文。查95年8月3日扣案之海洛因
    毒品分裝袋1只、分裝勺1支為供犯罪所用之物，均自被告口
    袋中取出，為被告所有，爰依刑法第三十八條第一項第二款
    沒收。而95年8月1日扣案之電子磅秤共2台，殘渣袋共15 只
    、夾鏈袋共70個，安非他命吸食器1個，及95年8月3日扣案
    之殘渣袋1只、使用過之注射針筒1支，雖係供犯罪所用或供
    犯罪預備之物，然分別為被告同居人丙○○及藍慶瑜所有，
    爰不宣告沒收，併予敘明。
四、檢察官移送併辦意旨（台灣板橋地方法院檢察署95年度毒偵
    字第6798號）雖以：被告乙○○以違犯毒品危害防制條例之
    犯意，於95年1月13日下午5時許，於台北縣土城市○○路○
    段255號16樓住處，以海洛因摻入香煙後，點燃香菸施用之
    方式，施用第一級毒品海洛因，與本院審理中之被告施用毒
    品犯行有反覆施用之關係，屬於包括上一罪，請求本院一併
    審理。然查：被告前因施用毒品案件，於95年8月7日經板橋
    地方法院95年度訴字第895號判決有罪，並已確定。經查該
    判決審理對象為被告自95年1月至95年7月3日止連續施用第
    一級毒品之犯行，經該判決以連續犯論為裁判上一罪，前述
    移送併辦之部分，被告施用第一級毒品時間在該判決論究被
    告連續犯之期間，顯屬該連續犯之一部，而該案業經前揭台
    灣板橋地方法院判決論為連續犯裁判上一罪，判決確定，依
    一事不再理原則，刑法不得再為重複評價，該部分與本案即
    不具有集合犯之包括一罪關係，應退回由原檢察官另行依法
    處理。
五、再者，被告前因連續施用毒品案件，經台灣板橋地方法院95
    年度訴字第895號於95年8月7日宣示判決，並已確定。查實
    務上關於實質上或裁判上一罪既判力時點之認定，係以最後
    審理事實法院審理之可能性，即最後審理事實之法院宣示判
    決之日為準（最高法院32年上字第2578號判例參照）。依修
    正前舊法規定本案被告於95年8月7日前揭判決宣示前連續施
    用毒品之事實，本應為該判決效力所及，難再追究。然所謂
    裁判上一罪，係指想像競合犯、牽連犯及連續犯等本應成立
    二個以上獨立可罰之罪，但基於責任評價及訴訟經濟與科刑
    合理性之考量，只適用一個刑罰加以科刑處罰。我國修正刑
    法於94年2月2日公布，基於刑罰公平原則之考量，已刪除連
    續犯及牽連犯之規定，並於95年7月1日施行，故修法後已無
    連續犯裁判上一罪之概念，前開最高法院32年上字第2578號
    判例揭示關於連續犯判決時的效力擴張問題，於95年7月1日
    新法施行後，即無適用餘地。本案被告於95年8月1日以後施
    用毒品犯行，在95年7月1日新法施行後，無連續犯判決後既
    判力擴張問題，自不受前揭臺灣板橋地方法院95年度年度訴
    字第895號判決影響，應認係另基於反覆施用毒品之犯意而
    為。本院就公訴人起訴及移送併辦之被告95年8月1日及95年
    8月9日間施用第一、二級毒品部分，自得依法審理，併此敘
    明。
據上論斷，應依刑事訴訟法第二百七十三條之一第一項、第二百
九十九條第一項前段、毒品危害防制條例第十條第一項、第二項
、第十八條第一項前段，刑法第十一條、第四十七條第一項、第
三十八條第一項第二款，判決如主文。
本案經檢察官甲○○到庭執行職務
中　　華　　民　　國　　96　　年　　1 　　月　　16　　日
　　　　　　　　　      刑事第十二庭  法　官　陳振謙
以上正本證明與原本無異。
如不服本判決，應於收受送達後10日內向本院提出上訴書狀（應
附繕本）。
      　　　　　　　　　　　　　　　　書記官　黃雅雲
中　　華　　民　　國　　96　　年　　1　　月　　16　　日
附錄論罪科刑法條：
毒品危害防制條例第10條
施用第一級毒品者，處 6 月以上 5 年以下有期徒刑。
施用第二級毒品者，處 3 年以下有期徒刑。
